臺灣嘉義地方法院刑事判決　　　　　　　94年度簡上字第92號
上　訴　人　臺灣嘉義地方法院檢察署檢察官
上　訴　人
即　被　告　甲○○
上列上訴人因被告妨害自由案件，不服本院嘉義簡易庭94年度嘉
簡字第9號，於中華民國94年3月29日第一審刑事簡易判決（檢察
官聲請簡易判決處刑書案號：臺灣嘉義地方法院檢察署93年度偵
字第3231號），提起上訴，本院判決如下：
    主  文
上訴駁回。
    事  實
一、甲○○於民國（以下同）93年3月29日晚間8時許，前往嘉義
    市東區仁義新村38號5 樓歐月嬌之住處，原欲協調前一日其
    子莊重仁與歐月嬌間所發生之傷害糾紛及莊重仁與歐月嬌所
    合夥經營「創世紀資訊生活館」之拆夥、帳目等事宜。詎雙
    方因意見不合，遂起口角爭執，甲○○竟基於恐嚇危害安全
    之犯意，對歐月嬌出言恫嚇：「今日這個生意如果不談妥，
    大家是生死的問題！你不相信我這一句話嗎？」、「歐小姐
    ，我今天跟妳講一句話，你不要害死妳全家」（臺語）等語
    ，以此加害生命之事恐嚇歐月嬌，使歐月嬌心生畏懼，致生
    危害於安全。
二、案經歐月嬌訴由嘉義市警察局第二分局報請臺灣嘉義地方法
    院檢察署檢察官偵查後聲請以簡易判決處刑。
    理  由
一、訊據上訴人即被告甲○○（以下簡稱被告）固坦承曾對告訴
    人歐月嬌說：「今日這個生意如果不談妥，大家是生死的問
    題」、「歐小姐，我今天跟妳講一句話，你不要害死妳全家
    」等語，惟矢口否認有何恐嚇犯行，辯稱：伊係在嘉義市西
    區調解委員會說前述二句話，並非在上開時地說的；亦無恐
    嚇的動機，伊係因伊子莊重仁與告訴人因合夥生意糾紛而有
    爭執云云。經查：
  (一)上開犯罪事實，業據告訴人歐月嬌迭於警詢、偵查及本院審
    理中均指訴及證述綦詳（見警卷第9 頁反面、第15頁至第16
    頁；偵查卷第14頁；本審卷第50至第52頁），核與在場證人
    即告訴人之夫張義廷與告訴人之母歐張如盆於偵查中結證之
    情節相符（見警卷第18頁、第22頁；偵查卷第15頁至第16頁
    ）。又證人張義廷於本院審理中亦證述：「（審判長問：案
    發當天晚上8點被告是否有去你住的地方？）答：有。」、
    「（審判長問：被告去你家做何事？）答：談合夥生意的事
    」、「（審判長問：是何事？）答：有關帳目的事。」、「
    （審判長問：誰出面談？）答：甲○○、莊重仁。」、「（
    審判長問：是否有起爭執？答：有，一直質疑我太太帳目不
    清，要把帳目分清楚，並要結束營運。」、「（審判長問：
    這當中你是否在場？）答：我在場。」、「（審判長問：被
    告有無講不利的話？）答：他用台語講，他說這件事如果不
    解決，會連累全家。」、「（審判長問：還有嗎？）答：在
    隔一段時間，說這個事情沒談妥，大家是生死問題。」等語
    明確，且與檢察官於93年8月24 日當庭勘驗案發時錄音帶之
    結果即證人張義廷於案發當時確係在場及被告確有言及：「
    今日這個生意如果不談妥，大家是生死的問題」等情相符，
    此有訊問筆錄及上開錄音帶之譯文附卷足按（見偵查卷第49
    至第50頁），是被告確有以上開加害生命之言詞恐嚇告訴人
    ，致告訴人心生畏懼乙節應堪認定。
  (二)至被告辯稱：上開言詞係在嘉義市西區公所調解委員會所述
    ，而非該上開時、地所述云云，並舉出證人即嘉義市西區公
    所調解委員蕭茂男為證，然經本院傳訊證人蕭茂男到庭結證
    稱：「（審判長問：何任的調解委員？）答：現任。」、「
    （審判長問：甲○○與歐月嬌你是否認識？）答：本來我不
    認識，他們有來申請調解，我幫他們調解。」、「（審判長
    問：本件調解委員有幾個？）答：這件事我獨任。」、「（
    審判長問：何糾紛去調解，是否記得？）答：可能是做生意
    的帳目問題去調解。」、「（審判長問：後來有無調解成立
    ？）答：沒有。」、「（審判長問：在調解當中，甲○○有
    無說話？）答：他也有說話，主要說是帳目不清。」、「（
    審判長問：在調解當中，被告有無對歐月嬌說不利的話？）
    答：我只記得有大小聲。」、「（審判長問：是否被告有說
    如果不把事情解決是生死的問題及不要害死你全家？）答：
    我都沒有聽到。」等語綦詳，並有證人蕭茂男提出之告訴人
    與被告之子莊重仁聲請調解書等資料在卷可憑，足認被告前
    揭辯稱，顯與事實不符，委無足採。
  (三)再按刑法第 305條之恐嚇罪，所稱以加害生命、身體、自由
    、名譽、財產之事，恐嚇他人者，係指以使人生畏怖心為目
    的，而通知將加惡害之旨於被害人而言（最高法院52年臺上
    字第751 號判例可資參照）；是行為人若以前開法條所定之
    事，恐嚇他人，使人生畏怖，即成立本罪，與行為人係在何
    時、何地所為無涉。又所謂恐嚇，指凡一切言語、舉動足以
    使人生畏怖心者均屬之，而該言語或舉動是否足以使他人生
    畏怖心，應依社會一般觀念衡量之。查，被告恫嚇告訴人之
    上開言詞，係在兩人爭執而互有不滿之情境下所為，且以上
    開言詞之內容及語氣，係以加害他人生命之事，通知他人，
    衡酌社會一般觀念，一般有理解事務能力之人均得明其義涵
    ，並將因而心生畏怖恐懼，致生危害於安全。而本件告訴人
    亦明確表示經此恐嚇，已心生畏怖恐懼之情（見偵查卷第54
    頁；本審卷第51頁），是被告上開言詞顯已致生危害於告訴
    人之安全，至為明確。是揆諸前揭法條及判例要旨，縱如被
    告所辯其向告訴人為上揭言詞，使告訴人心生畏懼之時、地
    非如前揭事實所述，亦不影響本罪之成立。從而，被告辯稱
    ：伊並無恐嚇之動機，僅係因伊子莊重仁與告訴人因合夥生
    意糾紛而有爭執云云，自不足採。
  (四)綜上所述，被告所辯，顯係圖卸飾詞，殊無可採，本案罪證
    明確，其犯行洵堪認定。
二、被告以加害生命之事，恐嚇告訴人致其心生畏懼，核其所為
    ，係犯刑法第305 條之恐嚇危害安全罪。爰審酌本件被告年
    事已高，犯罪之動機係因其子與告訴人之合夥帳目問題而起
    爭執，竟以上開言詞恫嚇告訴人之犯罪手段、告訴人所承受
    恐懼之所生危害，及被告迄未與告訴人達成和解，犯後猶飾
    詞狡飾，實有非是；原審基此因認上訴人即被告罪證明確，
    援引刑法第305條、第41條第1項前段，罰金罰鍰提高標準條
    例第1條前段、第2條，逕以簡易判決判處被告拘役30日，並
    諭知易科罰金之折算標準，經核其認事用法並無不當，量刑
    亦稱妥適。上訴人即檢察官上訴意旨以原審僅判處被告拘役
    30 日，顯然過輕；及上訴人即被告上訴意旨以其並無嚇恐
    告訴人之行為，應諭知無罪云云，空言指摘原判決不當，均
    非可採，其等上訴均無理由，應予駁回。
三、被告經合法傳喚，無正當理由不到庭，爰依刑事訴訟法第37
    1 條規定，不待其陳述，由檢察官一造辯論而逕行判決，併
    此敘明。
據上論斷，應依刑事訴訟法第455條之1第1項、第3 項、第368條
、第371條，判決如主文。
本案經檢察官周欣潔到庭執行職務。
中　　華　　民　　國　　94　　年　　8 　　月　　25　　日
                      刑事第一庭  審判長法  官  許進國
                                        法  官  林坤志
                                        法  官  游悅晨
上列正本證明與原本無異。
本件不得上訴。
中　　華　　民　　國　　94　　年　　8 　　月　　25　　日
                                        書記官  陳慶時
附錄法條：
中華民國刑法第305條
(恐嚇危害安全罪)
以加害生命、身體、自由、名譽、財產之事，恐嚇他人致生危害
於安全者，處二年以下有期徒刑、拘役或三百元以下罰金。
